臺灣板橋地方法院交通事件裁定　　　　　　　　　　　九十年度交聲字第八一八號
　　原處分機關　交通部公路局台北區監理所
　　異　議　人
　　即受處分人　甲○○
右異議人因違反道路交通管理處罰條例案件，對於交通部公路局台北區監理所九十年
八月二十二日所為之處分（原處分案號：北監五字第裁四０─ＺＣ0000000號
），聲明異議，本院裁定如左：
    主  文
原處分撤銷。
甲○○汽車行駛於高速公路，而不遵守管制之規定，處罰鍰新台幣仟元，並記違規
點數壹點。
    理  由
一、按汽車行駛於高速公路或設站管制之道路，而不遵守管制之規定者，處汽車駕駛
    人新台幣三千元以上六千元以下罰鍰；又違反前開規定者，除依原條款處罰外，
    並記違規點數壹點；此道路交通管理處罰條例第三十三條第一項、第六十三條第
    一項第一款分定有明文。次按處理違反道路交通管理事件，有關文書送達之程序
    ，依行政程序法之規定，此八十九年十二月五日修正公佈、九十年一月一日施行
    之違反道路交通管理事件統一裁罰標準及處理細則第五條亦明定之。而當事人變
    更其送達之處所不向行政機關陳明致有應為送達之處所不明之情形者，行政機關
    始得依職權命為公示送達，此觀諸行政程序法第七十八條第二項規定甚詳。又本
    條例所定罰鍰之處罰，行為人接獲違反道路交通管理事件通知單後，應於十五日
    內，到達指定處所聽候裁決。但行為人認為舉發之事實與違規情形相符者，得不
    經裁決，逕依各該條款罰鍰最低額，自動向指定之處所繳納結案，亦為九十年六
    月一日修正施行前道路交通管理處罰條例第九條第一項所明定。
二、本件異議人異議意旨略以：異議人雖確於九十年一月一日在高速公路國道一號二
    二九公里處超速違規，但異議人從未接獲任何舉發通知單，異議人於九十年七月
    十九日偶然上網查詢方知此事，經向台北區監理所反應，得知原舉發單寄送台北
    縣三重市○○街四一號四樓後，因郵局以查無此人退回，故以公示送達為之，但
    異議人居住上址二十餘年，並未搬離，而其餘違規舉發單，異議人亦均能收受且
    以最低罰鍰繳納結案，僅本件以公示送達為之，異議人因不知遭違規舉發之事，
    致未於期限內繳納，原處分機關以異議人逾期不繳納而裁處最高額之罰鍰，異議
    人不服，為此聲明異議，請求撤銷原處分等語。
三、經查：異議人甲○○於九十年一月一日十六時五十三分許，駕駛車牌ＤＲ─七０
    九０號自用小客車，行經國道一號二二九公里南向速限一百公里處時，以時速一
    百十六公里之速度超速行駛之事實，有內政部警政署國道公路警察局九十年三月
    十五日公警局交字第ＺＣ0000000號舉發違反道路交通管理事件通單乙件
    在卷可稽，並據異議人甲○○於本院九十年九月二十四日調查中自承無訛，是異
    議人前開之違規事實自堪認定。次查前開舉發單，經舉發機關即內政部警政署國
    道公路警察局第三警察隊寄交郵局依異議人之住所「台北縣三重市○○街四一號
    四樓」送達結果，以查無此人，而於九十年四月三十日退回舉發機關，嗣舉發機
    關即依違反道路交通管理事件統一裁罰標準及處理細則第五條準用行政程序法之
    規定，辦理公示送達並予公告之情，固有內政部警政署國道公路警察局第三警察
    隊九十年五月二日（九十）公警國三交字第六０二一號公告及所其附件之「舉發
    違反道路交通管理事件通知單郵寄無法送達清冊」乙份附卷可憑。然異議人自八
    十九年三月九日起至九十年八月二十四日止有達十四件之交通違規事件，而除本
    件違規之舉發單外，其餘之交通違規舉發單均寄送異議人收受，而異議人均依道
    路交通管理處罰條例第九條規定，於應到案日期，以違反該法條最低額罰鍰繳納
    結案等情，業經交通部公路局台北區監理所以九十年十月八日（五）九０─四五
    三─六─三二一九四號函覆甚詳，並有隨該函檢附之違規查詢表乙份附卷足稽。
    再者本院依前開違規清冊中所載異議人於九十年六月九日、九十年四月七日、九
    十年三月二十三日違規紀錄（各該舉發違反道路交通管理事件通知單之單號依序
    為：Ａ00000000、ＡＸ0000000、ＣＧ0000000），函詢
    各該舉發機關結果，各該舉發違反道路交通管理事件通知單之送達地址均係台北
    縣三重市○○街四一號四樓，且送達時間依次係九十年六月二十八日、九十年四
    月二十日及九十年五月八日等節，分別有台北市政府警察局交通警察大隊九十年
    十月二十九日北市警交大三字第九０六八二四八０００號函及其檢附之舉發單、
    台灣北區郵政管理局九十年十一月十三日支00000000字第六八八號函、
    台北市政府警察局士林分局九十年十月二十六日北市警士分交字第九０六四四六
    五六００號函及其檢附之舉發單及台北縣警察局九十年十一月六日九十北警交字
    第三七七四四號及其檢附之大宗掛號郵件聯明細在卷可按。又異議人於七十三年
    五月二日遷入台北縣三重市○○街四一號四樓後，未再遷移他處乙節，亦有本院
    自法務部戶役政連結作業系統所調取之異議人戶籍資料在卷足參。是異議人既未
    曾有遷移之舉，而於本件前後之舉發違反道路交通管理事件通知單既均能依同址
    送達予異議人，顯見異議人所稱伊均居住於上址「台北縣三重市○○街四一號四
    樓」，未曾遷離等語，應可信實。從而本件舉發違反道路交通管理事件通單經寄
    交郵局後，郵局以「查無此人」退回，容與事實不符。而異議人之送達處所既仍
    設於原址，自無應送達之處所不明之情形，則原舉發機關援引行政程序法第七十
    八條規定據為職權公示送達，尚有未洽，其送達自非合法。是以異議人辯稱未收
    受舉發違反道路交通管理事件通知單，應非虛妄。
四、綜上，原處分機關之裁罰雖非無據，然其舉發違規過程既有可議，並致異議人喪
    失於收受上開通知單後十五日內自動依最低額繳納罰鍰之利益，應認本件異議為
    有理由，爰撤銷原處分，並自依道路交通管理處罰條例第三十三條第一項、第六
    十三條第一項第一款規定裁處罰鍰新台幣三千元，並記違點數一點（按道路交通
    管理條例業於九十年一月十七日修正公布，自同年六月一日起開始實施，惟第三
    十三條第一項及第六十三條第一項第一款之罰則並未變更，故應適用裁判時之新
    法，合此說明），用期適法。
據上論斷，應依道路交通案件處理辦法第二十條前段，裁定如主文。
中      華      民      國    九十一    年      一      月      七      日
                                      臺灣板橋地方法院交通法庭
                                          法  官  許仕楓
右正本證明與原本無異。
如不服本裁定，應於裁定送達後五日內向本院提出抗告狀。
                                          書記官  周百川
中      華      民      國    九十一    年      一      月      七      日
